臺灣苗栗地方法院刑事判決　　　　　　　　　　　　　九十一年度易字第四四七號
　　公　訴　人　臺灣苗栗地方法院檢察署檢察官
　　被　　　告　丁○○
　　　　　　　　甲○○
　　　　　　　　丙○○
右列被告因竊盜案件，經檢察官提起公訴（九十一年度偵字第二一六二號），本院判
決如左：
    主  文
甲○○、丙○○共同竊盜，各處有期徒刑肆月，如易科罰金均以參佰元折算壹日。均
緩刑貳年。
丁○○無罪。
    事  實
一、甲○○、丙○○（均無不良前科）基於共同之犯意聯絡，意圖為自己不法之所有
    ，相約至苗栗縣銅鑼鄉○○道毗鄰三座厝段（各稱）工地竊取鋼筋，乃於民國九
    十一年五月二十一日晚間，以撿拾廢鐵為由，邀由不知情之丁○○駕駛車斗上標
    明ＭＪ—二七三○號之自用小貨車，搭載該二人前往苗栗縣銅鑼鄉。嗣因甲○○
    、丙○○二人自忖犯罪所得不多，不擬多一人分享，乃於行經銅鑼鄉九湖大橋與
    外環道口時，推由丙○○諉稱廢鐵很重，由他跟甲○○二人去搬即可，囑丁○○
    於該處下車等候，改由丙○○自行駕車搭載甲○○，於同日晚間十一時四十分許
    ，抵達苗栗縣銅鑼鄉○○道毗鄰三座厝段之工地處，共同竊取慶興營造公司所有
    ，在乙○○管領中之護欄用ㄇ型鋼筋（重量約一千三百公斤，市價約新台幣一萬
    七千元），而徒手將鋼筋搬運至貨車車斗內得手。嗣由丙○○將該車駛回銅鑼鄉
    九湖大橋丁○○等候處所，再將該車返還丁○○駕駛。回程途中，行經苗栗縣銅
    鑼鄉○○路中平大橋旁，為警攔檢查獲，並扣得上揭竊取之鋼筋約一千三百公斤
    （業已發還乙○○領回）。
二、案經苗栗縣警察局苗栗分局報告臺灣苗栗地方法院檢察署檢察官偵查起訴。
    理  由
壹、丙○○、甲○○涉嫌竊盜部分：
一、右揭事實訊據被告丙○○、甲○○二人均坦承不諱，核與被害人慶興營造公司工
    程師乙○○於警訊中指訴情節相符，復有贓物認領保管單及現場照片四張在卷足
    憑，被告丙○○、甲○○二人竊盜犯行，洵堪認定。
二、核被告甲○○、丙○○所為，均係犯刑法第三百二十條第一項之竊盜罪。被告甲○○、丙○○二人間，就上開竊盜犯行，有犯意聯絡與行為分擔，均為共同正犯
    。公訴人認被告等所犯係刑法第三百二十一條第一項第四款之加重竊盜罪，尚有
    未洽，惟二者之基本社會事實既屬相同，爰逕予變更法條。茲審酌被告二人犯罪
    之動機、目的、手段、所生之危害及犯罪後坦承犯行等一切情狀，分別量處如主
    文所示之刑，並同時均諭知易科罰金之折算標準，以示懲儆。末查被告二人前均
    未曾受有期徒刑以上刑之宣告，有臺灣高等法院被告全國前案紀錄表、臺灣苗栗
    地方法院檢察署刑案資料查註紀錄表等在卷可按，渠等於犯罪後均坦承犯行，深
    具悔意，經此教訓，當知警惕而無再犯之虞，本院綜核各情，認所宣告之刑，均
    以暫不執行為適當，爰併均予宣告緩刑二年，以啟自新。
貳、丁○○無罪部分：
一、按犯罪事實應依証據認定之，無証據不得推定其犯罪事實；不能証明被告犯罪者
    ，應諭知無罪之判決，刑事訴訟法第一百五十四條、第三百零一條第一項分別定
    有明文。又認定不利於被告之事實，須依積極証據，苟積極証據不足為不利於被
    告事實之認定時，即應為有利於被告之認定，更不必有何有利之証據，最高法院
    三十年上字第八一六號著有判例足資參照。又刑事訴訟法上所謂認定犯罪事實之
    証據，係指足以認定被告確有犯罪行為之積極証據而言，該項証據自須適合於被
    告犯罪事實之認定，始得採為斷罪資料；其証據是否可信，更須參酌各方面情形
    ，尤不能以推測理想之詞，以為科刑判決之基礎，最高法院二十九年上字第三一
    ０五號、二十年上字第九五八號分別著有判例，可資參照。
二、公訴人認被告丁○○犯刑法上之竊盜罪嫌，無非係以被告丁○○既供稱當日係
    因車輛甫經購入，與被告丙○○、甲○○二人又不熟識，故不願逕將該車借與他
    人駕駛，始隨同前往，則何以又會在中途下車，顯與不願擅自借車之初衷相悖；
    況質之甲○○、丙○○二人就被告丁○○何以在九湖大橋下車及何以得知上址置
    有鋼筋一節，又供稱：本向丁○○駕車兜風，係車輛行經工地附近發現許多廢鐵
    ，才前往搬運，至於丁○○何以下車則不清楚云云，與被告丁○○之供述相互矛
    盾，因認被告丁○○之供詞應係飾卸之詞，被告甲○○、丙○○二人則係對其曲
    意迴護，均無足採為論據。惟查：
（一）訊據被告丁○○堅決否認有竊盜犯行，辯稱：「當天我只是好心把車子借給甲○○及丙○○而已。當天我是把車借給他們二人，我在一座大橋上等他們二人
      回來，他們回來時，車子是丙○○開的，他說車子是報廢車，不好開，就請我
      把車子開回去而已，我並沒有參與竊盜行為」（參見九十一年八月十三日本院
      調查筆錄）；又供稱：「我只知他們要去撿一些東西。到中途時，是他們二人
      叫我下車。他們說是要去搬一些東西，不好意思讓我身上弄的髒髒的。我本來
      是說沒有關係，但他們二人一直說不好意思，我也不想和他們二人推託下去，
      所以我才下車」等語（參見九十一年十二月五日本院審理筆錄），經核與其在
      警訊、偵查中所供：「我們自公館過來銅鑼時，是由我本人在開車。我怕有什
      麼問題，所以就跟著一起來銅鑼。結果到了銅鑼鄉九湖大橋與外環道口時，丙○○向我表示廢鐵很重，他跟甲○○去搬即可，叫我在該地稍等一會。結果差
      不多十幾分鐘左右，劉即和朱駕車回來，劉更嫌說我的貨車很難開，於是才換
      我來開：：劉等二人去外環道載運工地之鋼筋，我並未參與也未到現場。我只
      是不放心車子借人而跟去罷了」（參見九十一年五月二十二日第一次警訊筆錄
      ）及偵查中供稱：「我和他們不算熟識。朱和我弟弟較熟。我至甲○○家找賀
      正男（即弟弟），朱向我開口說他鄰居有些雜七雜八的東西，看是否有貨車借
      他們載。：：我說我要把我的事做完才有空。我的車是昨天才牽的。新買的舊
      車，以五千元買的  ：：我不放心，所以就跟去。：：他們叫我在九湖大橋下
      車等他們，他們要自己去，說十多分鐘就會回來，我也不知道他們要去那裡」
      （參見九十一年五月二十二日偵訊筆錄）等語，其所述情節，前後均屬一致，
      尚無瑕疵可指。
（二）次查，被告甲○○、丙○○二人自第一次警訊起迄偵審中，就被告丁○○有無
      參與竊盜一節，均始終供陳：被告丁○○在九湖橋頭即下車，並不知渠等欲行
      竊，丁○○確實係被他們所連累等語。至於何以會讓被告丁○○行駛至九湖大
      橋下車等候一節，亦均供陳係因自忖意圖竊取之廢鐵經變賣後所得非高，並不
      願丁○○參與分享，從而藉口推託不讓其共赴現場等語。依其二人之供述，互
      核並無出入，且衡情其二人所述讓被告丁○○下車之動機，亦並不悖於事理。
      尤以前開被告三人所供述情節，均係自第一次警訊起，均為相同之供述，而依
      警訊所記載各人所為第一次警訊筆錄之時間、方式，亦係甫經查獲後，即分由
      不同之警員為個別訊問並製作筆錄，衡情其開始訊問之時間既係在查獲後即時
      訊問，被告間尚無充裕時間以為彼此勾串之可能，因認上開供詞，應屬可採。
      至公訴人固認為上開供詞尚非全無出入而有疑義，然查，有關被告丁○○中途
      下車一節，既經被告三人說明其原因、理由，且揆諸論理法則，並未顯悖吾人
      生活之通常經驗，即無遽予捨棄不採之理由；至被告三人於多次之警訊、偵查
      中，其供詞固非毫無出入（如起訴書引用部分），然揆諸各人之言詞說明，本
      非恆久不變，且由於各人之敘事能力、記憶深淺本有等差，其供詞略有出入本
      屬事理之常，尚非謂一有出入，即得逕謂其供詞全無可信，仍須參酌其犯罪之
      全部情節以為推敲。以本件而言，綜合被告三人偵審中之全部供詞，就被告丁○○並未至工地現場，而留在九湖大橋附近等候，對被告甲○○、丙○○二人
      之竊盜行為事前確不知情一節，被告三人之供詞，依其前後所為之供詞，均堪
      稱始終一致，公訴人逕以其間有部分情節略有隱晦之處，而未就其前後之供詞
      為全意旨之綜合論斷，即逕認全無可採，似稍嫌率斷。
（三）末查，本件並非在犯罪現場查獲，是被告丁○○究竟有無參與竊盜，除公訴人
      前揭指訴之被告三人供詞外，其餘並無積極證據足認被告丁○○確有參與竊盜
      犯行。而同案被告甲○○、丙○○二人既就本身案部分均已供認不諱，惟就
      被告丁○○涉案部分，自始均指證伊並未案，有如前述。尤以被告三人之供
      詞經核並無重大瑕疵可指，依罪證有疑，利於被告之原則，即不得逕執被告間
      之供詞略有未符，遽以推測臆論之詞，泛認被告丁○○必有竊盜犯行。因認
      本件被告丁○○部分之犯罪尚屬不能證明，揆諸首揭法條及判例意旨，自應為
      被告丁○○無罪之諭知。
參、據上論斷，應依刑事訴訟法第二百九十九條第一項前段、第三百條、第三百零一
    條第一項，刑法第二十八條、第三百二十條第一項、第四十一條第一項前段、第
    七十四條第一款，罰金罰鍰提高標準條例第一條前段、第二條，判決如主文。
本案經檢察官廖啟村到庭執行職務。
中      華      民      國    九十一    年     十二     月     十九     日
                              臺灣苗栗地方法院刑事第一庭
                                            法  官   楊  台  清
右正本證明與原本無異。
如不服本判決，應於送達後十日內向本院提出上訴狀(須附繕本)，上訴於台灣高等
法院台中分院。
                                            書記官   李  惠  雯
中      華      民      國    九十一    年     十二     月     十九     日
附錄論罪科刑法條
刑法第三百二十條第一項
意圖為自己或第三人不法之所有，而竊取他人之動產者，為竊盜罪，處五年以下有期
徒刑、拘役或五百元以下罰金。
